【裁判字號】    98,交聲,71
【裁判日期】    980616
【裁判案由】    違反道路交通管理處罰條例聲明異議
【裁判全文】
臺灣士林地方法院交通事件裁定
原處分機關  臺北市交通事件裁決所
異  議  人  大都會汽車客運股份有限公司
即受處分人      營利事業統一編號：00000000號
代  表  人  惠肇洪
代  理  人  乙○○
上列異議人即受處分人因違反道路交通管理處罰條例事件，對臺
北市交通事件裁決所違反道路交通管理事件裁決書所為處分（原
處分案號：民國97年12月31日北市裁罰字第裁22－AB0000000 號
），聲明異議，本院裁定如下：
    主  文
原處分撤銷。
大都會汽車客運股份有限公司不罰。
    理  由
一、按認定犯罪事實所憑之證據，雖不以直接證據為限，間接證
    據亦包括在內。然而無論直接證據或間接證據，其得為訴訟
    上之證明者，須於通常一般之人均不致有所懷疑，而得確信
    其為真實之程度者，始得據為有罪之認定。倘其證明尚未達
    此一程度，而有合理之懷疑存在，而無從使事實審法院得有
    罪之確信時，即應由法院為諭知被告無罪之判決，有最高法
    院76年台上字第4986號判例意旨可資參照。又法院受理交通
    事件，準用刑事訴訟法之規定，道路交通管理處罰條例第89
    條前段定有明文，是以法院審理行為人違反道路交通管理處
    罰條例案件時，當有其適用。從而法院於審理行為人違反道
    路交通管理處罰條例案件，如就原處分機關所認定之行為人
    違規事實仍有合理之懷疑，而無法確信行為人確有該當於道
    路交通管理處罰條例各該處罰條文之構成要件事實時，此際
    即應依罪疑唯輕之原則，為受處分人有利之認定。次按汽車
    駕駛人，行車速度，超過規定之最高時速，或低於規定之最
    低時速，除有第43條第1 項第2 款之情形外，處新臺幣1200
    元以上2400元以下罰鍰，道路交通管理處罰條例第40條定有
    明文。
二、原處分意旨略以：異議人即受處分人大都會汽車客運股份有
    限公司（下稱大都會公司）所有之車牌號碼231 －AD號營業
    一般大客車（下稱上開營大客車），於民國97年10月3 日6
    時15分許，行經臺北市○○街○○路（南往北），為警逕行
    舉發「汽車駕駛人行車速度，超過規定之最高時速未滿20公
    里」之違規，依道路交通管理處罰條例第40條之規定，裁處
    異議人罰鍰新臺幣（下同）1600元。
三、聲明異議意旨略以：異議人所有之上開營大客車於前揭時、
    地，雖經固定式雷達自動電腦相機偵測時速為62公里，致遭
    裁決應處1600元罰鍰，惟上開營大客車依規裝置有檢驗合格
    之行車記錄器，且經樺崎實業股份有限公司（下稱樺崎公司
    ）判讀97年10月3 日6 時6 分至6 時16分之行車紀錄紙所記
    錄之行車速率皆為50公里以下，又上開營大客車行經塔悠路
    延壽街口後需切入最內側左轉專用車道於民生東路口等待左
    轉，而雷達攝影位置係距離民生東路口僅約120 公尺，則倘
    行駛時速達60至70公里實有違常理，為此，爰依法聲明異議
    等語。
四、經查：
（一）本件異議人所有之上開營大客車於97年10月3 日6 時15分
      ，行經臺北市○○街○○路（南往北），為臺北市政府警
      察局交通警察大隊松山分局交通分隊逕行舉發「限速50公
      里，經測時速62公里，超速12公里未滿20公里」之違規事
      實，固有臺北市政府警察局北市警交大字第AB0000000 號
      舉發違反道路交通管理事件通知單影本及採證照片各1 紙
      附卷可稽。
（二）惟證人即上開營大客車之駕駛人員丙○○於本院審理時結
      證稱：伊於97年10月3 日早上6 點5 分駕駛上開營大客車
      ，從內湖總站出車，沿規定路線走，伊沿著塔悠路過延壽
      街後，就要左轉民生東路5 段，當時伊準備要左轉，所以
      是行駛於內車道，‧‧當時時速不超過規定的40公里，但
      是確切的時速伊不知道，如果伊當時有超速的話，就會發
      出警示的「畢畢」聲並被公司處罰，公司每天都會檢查伊
      的行車記錄器，若發現超速就會記過並扣錢，伊確定當時
      沒有聽到超速的警示，伊絕對沒有開到62公里，有行車記
      錄器為證等語在卷（見本院98年6 月4 日訊問筆錄），而
      證人即樺崎公司負責人甲○○亦於本院審理時結證稱：樺
      崎公司的業務範圍是關於行車記錄器，包括安裝、定期檢
      測、行車紀錄紙分析，‧‧大都會公司的行車記錄器業務
      是樺崎公司的子公司樺統有限公司（下稱樺統公司）承作
      ，卷附行車記錄器定期檢測合格證明是樺統公司所出具，
      據伊瞭解，定期檢測的期間為2 年，是交通部公路總局車
      輛研究測試中心所頒布的執行規則，另異議人檢附之行車
      紀錄紙分析報告書為伊本人製作，伊是依據大都會公司所
      交付的車號231 －AD、於97年10月3 日的行車紀錄紙，而
      行車紀錄紙每天要更換1 張，行車紀錄紙一定要是正本，
      伊才可以放入解讀機裡解讀，伊的報告是依據解讀機分析
      的資料來製作，當時解讀機顯示資料是一切正常。行車紀
      錄紙使用期限依法規定是3 年，絕對不會影響到解讀結果
      。依照伊所製作的報告，車號231-AD車輛在97年10月3 日
      上午6 時15分行駛車速，6 時15分7 秒當時是39公里，但
      到30秒時時速降到0 公里，到49秒時速又到38公里，到16
      分5 秒時時速又降到0 公里，顯示時速是0 公里不一定是
      停車，在備註欄有停車的註記才是真正的停車，而且停車
      一定會超過1 秒，有顯示0 公里是因為車子沒有加速而滑
      行，時速一直遞減至0 ，但是又沒有停車超過1 秒而又加
      速等語明確（見本院同上訊問筆錄），此外，復有異議人
      所提出樺統公司出具之行車記錄器定期檢測合格證明（合
      格日期：96年7 月5 日08時48分）、證人甲○○於97年11
      月6 日解析製作之行車紀錄紙分析報告書（解析號：HC32
      67；車號：231- AD ；紀錄紙日期：民國97年10月03日；
      分析時間自06時06分至06時16分）及行車紀錄紙各1 份（
      以上均影本）在卷可稽。
（三）再者，依證人甲○○前開於本院所結證之情節，已可見上
      開營大客車之行車記錄器於經舉發違規當時應係在定期檢
      測合格之期限內正常運作，且行車紀錄紙經解讀機分析顯
      示資料是一切正常，而要難遽認有何人為偽造調整之情，
      復觀諸上開行車紀錄紙分析報告書內容，於97年10月3 日
      6 時15分7 秒，上開營大客車時速為每小時39公里，至同
      日6 時15分30秒，於23秒時間內，上開營大客車車速由時
      速39公里降至0 公里，行駛里程為125 公尺，至同日6 時
      15分49秒，於19秒內，上開營大客車車速由時速0 公里加
      速至38公里，行駛里程為100 公尺，後至同日6 時16分5
      秒，於16秒內，上開營大客車車速再由時速38公里降至0
      公里，行駛里程為84公尺（見本院卷第10頁），足認據上
      開行車紀錄紙分析報告書所示分析結果，異議人所有上開
      營大客車於採證照片拍攝當時（即97年10月3 日6 時15分
      ）並無行車時速達62公里之情。況異議人所有之上開營大
      客車為公共汽車，於前揭時、地，在市區行駛，而其於6
      時14分1 秒至38秒間，依上開行車紀錄紙之記載既係處於
      停車狀態，則是否能於6 時15分測速拍照時即加速至違規
      之62公里時速，亦非無疑。從而，異議人否認前開違規事
      實非不可採，上開營大客車於前揭時、地是否有行車速度
      ，超過規定之最高時速未滿20公里之違規情事，自有疑義
      。是依前揭訴訟上之待證事實「倘有懷疑，則從被告之利
      益作解釋」之證據法則，本件自應作對異議人有利之認定
      。
五、綜上，異議人所辯並非全然無據。此外，復查無其他積極證
    據可資證明本件違規事實，揆諸前揭說明，異議人所有之上
    開營大客車是否確有上開違規行為，仍存有合理之可疑，本
    院尚無從就原處分意旨所稱本件違規事實形成確信，職是，
    異議人聲明異議為有理由，自應由本院裁定撤銷原處分，並
    諭知異議人不罰。
據上論斷，應依道路交通管理處罰條例第87條第2 項，道路交通
案件處理辦法第20條前段，裁定如主文。
中    華    民    國    98    年    6     月    16    日
                       交通法庭法  官   王美玲
以上正本證明與原本無異。
如不服本裁定，應於裁定送達後5日內向本院提出抗告狀。
                               書記官   蔡昀潔
中    華    民    國    98    年    6     月    16    日


司法院資訊處製作；財團法人民間司法改革基金會備份。
